【裁判字號】    90,上易,2811
【裁判日期】    901106
【裁判案由】    竊盜
【裁判全文】
臺灣高等法院刑事判決                            九十年度上易字第二八一一號
    上  訴  人  臺灣板橋地方法院檢察署檢察官
    被      告  丁○○
右上訴人因被告竊盜案件，不服臺灣板橋地方法院九十年度易字第一○九三號，中華
民國九十年六月二十七日第一審判決（起訴案號：臺灣板橋地方法院檢察署九十年度
偵字第二四九七號）提起上訴，本院判決如左：
    主  文
原判決撤銷。
丁○○攜帶兇器竊盜，處有期徒刑柒月，緩刑貳年。扣案之扳手貳支沒收。
    事  實
一、丁○○意圖為自己不法所有，於民國八十九年八月二十五日夜間十點多至同月二
    十六日凌晨零時十分之間，在臺北縣土城市○○路○段二○三號前，以其所有客
    觀上具有危險性足供兇器使用之扳手二支為工具，竊取乙○○所有停於該處之Ｇ
    Ｍ－七七四○號自用小客車之車牌二面。嗣於九十年一月二十日下午十一時，向
    位於臺北縣新店市○○路五六一巷九號之宏昇小客車租賃有限公司（以下簡稱宏
    昇公司）承租車牌號碼ＹＹ－○二三五號自用小客車，為恐其女友古美華知係租
    來之車，即將前開竊得之ＧＭ－七七四○號車牌懸掛於租來之車上，而於九十年
    一月二十一日下午七時許，駕車行經臺北縣土城市○○路十七號前為警查獲，並
    扣得前開丁○○所有用以竊取ＧＭ－七七四○號二面車牌之扳手二支。
二、案經臺北縣警察局土城分局報請臺灣板橋地方法院檢察署檢察官偵查起訴。
    理  由
一、訊據上訴人即被告丁○○承認於九十年一月二十一日下午七時許，駕駛懸掛ＧＭ
    －七七四○號車牌之車輛行經土城市○○路十七號前為警查獲，並為警扣得其所
    有之扳手二支之事實，惟否認有竊盜犯行，辯稱：伊未竊盜，是撿到車牌，伊自
    八十九年十月開始，向宏昇公司租車，假日才會租，騙伊女友是自己的車子。Ｇ
    Ｍ─七七四○號二面車牌係伊於八十九年十二月底至九十年一月初某日，在臺北
    縣土城市○○路○段靠近員福街的一處小竹林內撿到的，撿來後放在自己老舊的
    裕隆汽車，九十年一月二十一日到伊女友家，伊怕他們認出車牌號碼前二字相同
    是出租的車子，所以，租車後就把撿來的車牌掛在租來的車子上，把租來的車牌
  及扳手二支放在後車廂。警察攔下來時，伊告訴警察，只要不要告訴伊女友車子
    是用租的，伊都承認，所以在警訊中，警察怎麼講就怎麼寫，失竊時間是查電腦
    得知的，而不是伊告訴警察的。在偵查中否認是伊偷的，因為在警察局已經被女
    朋友知道，繼續承認沒有意義云云。
二、經查前揭ＧＭ─七七四○號自用小客車車牌二面確係被竊，且該二面車牌業經被
    害人乙○○領回，有贓物認領保單一紙可資佐證。且據被害人乙○○於本院九十
    年十月二十五日調查時陳稱：（你何時失竊車牌？）八十九年八月二十五日晚上
    十點多停車，至凌晨零點十分之間，我才發覺車牌不見了等語。與其於九十年二
    月十六日檢察官訊問時所述大致相符，而依附卷車牌失竊資料個別查詢報表－查
    詢車牌認可資料記載ＧＭ─七七四○號車牌失竊，係於八十九年八月二十六日凌
    晨零時二十分向台北縣警察局土城分局土城派出所報案，有該資料附於偵查卷第
    十四頁可稽。被告於警局九十年一月二十一日偵訊時坦承：（你ＧＭ─七七四○
    號車牌於何時竊取的？如何竊取？原車牌何在）ＧＭ─七七四○號車牌土城市○○路○段附近竊取的，原車牌ＹＹ－○二三五號放在車上，而ＧＭ─七七四○號
    車牌我是用扳手將該車牌拔下來等語（見九十年度偵字第二四九七號卷第四頁背
    面、第五頁），並有扣案之扳手二支可證。雖被告另供稱：（你何時竊取？）我
    於八十九年八月二十六日下午十三時許（竊取）云云（見九十年度偵字第二四九
    七號卷第五頁）。被告所述行竊時間雖在被害人乙○○報案之後，惟據證人即製
    作被告警局偵訊筆錄之甲○○於原審結證稱：我訊問被告時，被告說他在土城中
    華路偷竊兩塊車牌，用扳手偷的，筆錄是一問一答的方式，我是按照被告所述來
    寫，同時也在車上找到兩面租車的車牌及犯罪工具扳手兩支，我問被告時，被告
    說他在路邊臨時起意用扳手拔下來；警訊筆錄被告供述竊盜日期是被告自己講的
    ，但是下午十三時許，時間不是很肯定，所以加一「許」字，但日期是確定，被
    告承認用扳手卸下車牌等語。證人甲○○於本院九十年十月二十五日調查時結證
    稱：（丁○○在九十年一月二十一日之警訊筆錄是否你製作？（提示））是。（
    丁○○有否說怕他女友知道車子是租的，才將撿到的車牌掛在車上？）有提過。
    他被攔下時，看見他女友在車上。（丁○○有否承認車牌是他偷的？）依其陳述
    記載等語。則警察人員係依被告之供述而為記載，警訊筆錄係出於被告任意性之
    陳述。其所述行竊時間在被害人乙○○報案之後，雖有所誤記，惟可證明其確有
    行竊，蓋被告於本院九十年十月二十五日調查時供稱：（對證人甲○○所證述有
    何意見？（提示並告以要旨））當時與警察約好只要不讓我女友知道車子是我租
    的，筆錄隨便警察寫。車牌失竊日期是警察依照電腦資料記載云云。被告供稱該
    時間係警察依照電腦資料記載，惟依前揭卷附車牌查詢資料記載被害人乙○○係
    於八十九年八月二十六日凌晨零時二十分報失竊，警員如依上開資料記載焉會將
    之載為於被害人報失竊之後，被告始予行竊，則被告此一供述，尚非可採。至於
    被告辯稱：因怕其女友知道係租來之車輛之故，方予警察配合云云，證人即查獲
    被告之警員丙○○於原審證稱：我們攔下被告，當時被告女朋友還在車上，被告
    告訴我說不要讓他女朋友知道，他什麼事都會配合等語。證人即另一警員陳景隆
    於原審證稱我是接獲通報才去支援，不是查獲警員，被告在現場有告訴我們，被
    告說可不可以不要告訴他女朋友車子是租的，我們回分局才打電腦發現車身跟車
    牌不符，我們沒有叫他承認，甲○○不是查獲警員，丙○○才是查獲警員等語。
    據被告及證人丙○○、陳景隆所述，被告因其女友在其車上，不願女友知道所駕
    駛之車係租來之車，只要不讓其女友知道，其願供出實情，與警察人員配合等情
    ，雖屬實情，而被告於警局所供，除行竊之時間外，經查與事實均相符合，其行
    竊時間距離被告為警查獲時（九十年一月二十一日十七時許）已近五月，被告對
    於行竊之日期，記憶有所不清，乃事理之常，自應以被害人乙○○於本院所述八
    十九年八月二十五日夜間十點多至同月二十六日凌晨零時十分之間被竊為可採，
    被告係在該段時間內竊取該兩面車牌。
三、至於被告自八十九年十月間起至九十年一月二十日止，前後共十一次向宏昇小客
    車租賃有限公司承租ＹＹ—０一三五號、或ＹＹ—０二三五號自用小客車，其中
    二次於八十九年十一月十九日、八十九年十二月三日駕駛車號ＹＹ—０一三五號
    自用小客車，並因超速違規而被舉發，據證人即出租汽車之宏昇公司負責人邱明
    輝於原審陳明，並有汽車出租約定切結書十一紙及違反道路交通管理事件通知單
    二紙在卷可憑。被告超速違規而被舉發，雖可證明其各該次未更換車牌，惟被告
    何以於被查獲時更換車牌？據其所供係恐其女友知悉係租來之車，始更換車牌。
    而其女友古美華於警局、檢察官偵查中亦證稱：不知被告更換車牌之事等語，則
    被告另有租車未更換車牌一節，尚不足為被告有利之認定。綜上所述，事證已臻
    明確，被告辯稱前開ＧＭ─七七四○號車牌二面係伊撿到的云云，係事後卸責之
    詞，不足採信，其竊盜犯行洵堪認定。
四、被告用以行竊之扳手二支，客觀上足以危害人之身體具有危險性足供兇器使用。
    核被告所為，係犯刑法第三百二十一條第一項第三款之攜帶兇器竊盜罪。原審以
    不能證明被告犯罪為由，為其無罪之判決，尚有未合。檢察官上訴意旨以被告所
    為應構成加重竊盜罪，指摘原判決不當，為有理由，自應由本院予以撤銷改判。
    爰審酌被告之素行、竊盜犯罪之動機、目的、手段、所竊取車牌二面之價值、所
    生損害及被告犯罪後態度等一切情狀，量處如主文第二項所示之刑。末查被告未
    曾受有期徒刑以上刑之宣告，且係初犯，有本院被告全國前案紀錄表一紙附卷可
    稽，其因一時失慮，致罹刑典，經此罪刑之宣告，應知所警惕，信無再犯之虞，
    本院認對其所宣告之刑，以暫不執行為適當，併予宣告緩刑二年，以啟自新。扣
    案之扳手二支係被告所有，供行竊前揭車牌所用之物，據其於警局偵訊時供明，
    依法宣告沒收。
據上論斷，應依刑事訴訟法第三百六十九條第一項前段、第三百六十四條、第二百九
十九條第一項前段，刑法第三百二十一條第一項第三款、第七十四條第一款、第三十
八條第一項第二款，判決如主文。
本案經檢察官陳文禮到庭執行職務。
中      華      民      國      九十      年      十一  月      六      日
                              臺灣高等法院刑事第三庭
                                  審判長法  官  張  連  財
                                        法  官  張  傳  栗
                                        法  官  李  英  勇
右正本證明與原本無異。
不得上訴。
                                        書記官  倪  淑  芳
中      華      民      國     九十     年    十一    月       八       日
附錄本案論罪科刑法條全文：
刑法第三百二十一條
犯竊盜罪而有左列情形之一者，處六月以上五年以下有期徒刑：
一  於夜間侵入住宅或有人居住之建築物、船艦，或隱匿其內而犯之者。
二  毀越門扇、牆垣或其他安全設備而犯之者。
三  攜帶兇器而犯之者。
四  結夥三人以上而犯之者。
五  乘火災、水災或其他災害之際而犯之者。
六  在車站或埠頭而犯之者。
前項之未遂罰之。


司法院資訊處製作；財團法人民間司法改革基金會備份。
